【裁判字號】    98,台抗,770
【裁判日期】    981203
【裁判案由】    違反槍砲彈藥刀械管制條例聲請再審
【裁判全文】
最高法院刑事裁定              九十八年度台抗字第七七０號
抗  告  人  甲○○
上列抗告人因違反槍砲彈藥刀械管制條例案件，不服台灣高等法
院台中分院中華民國九十八年六月二十四日駁回聲請再審之裁定
（九十八年度抗更字第八號），提起抗告，本院裁定如下：
    主  文
抗告駁回。
    理  由
按有罪之判決確定後，有刑事訴訟法第四百二十條第一項所定情
形之一者，得為受判決人之利益聲請再審。又刑事訴訟法第四百
二十條第一項第六款所謂「發現確實之新證據」，係指該證據於
事實審法院判決前業已存在，為法院、當事人所不知，不及調查
斟酌，至其後始行發現，且就證據本身形式觀察，固不以絕對不
須經過調查程序為條件，但必須顯然可認為足以動搖原有罪之確
定判決，而為受判決人無罪、免訴、免刑或輕於原判決所認罪名
之判決者為限。亦即該「新證據」須可認為確實具有足以動搖原
確定判決，而對受判決人為更有利判決之「確實性」外，尚須具
備該證據係在事實審法院於判決前已存在，因未經發現，不及調
查斟酌，或審判時未經注意，至其後始行發現之「嶄新性」特質
，二者不可或缺。倘未具備上開「確實性」與「嶄新性」二聲請
再審新證據之特性，即不能據為聲請再審之原因。而所謂「確實
」之新證據，指其證據之本身在客觀上可認為真實，毋須經過調
查，即足以動搖原判決，使受刑人得受有利之裁判者而言，若在
客觀上就其之真實性如何，尚欠明瞭，非經相當之調查，不能辨
其真偽，即與確實新證據之「確實」含義不符，自難採為聲請再
審之理由。本件抗告人即受判決人甲○○因違反槍砲彈藥刀械管
制條例案件，對於台灣高等法院台中分院九十七年度上訴字第六
五０號確定刑事判決聲請再審，聲請意旨略稱：(一)原確定判決法
院剝奪抗告人詰問檢舉人即綽號「紅毛」之人之權利，又未依民
國九十二年九月一日修正施行之刑事訴訟新制進行審判程序，導
致扭曲真相，抗告人受有冤枉。(二)原確定判決記載扣案槍枝經車
通金屬槍管內阻鐵，但九十六年九月十八日抗告人警詢筆錄並未
記載上情（見新證二號），又該警詢筆錄未據實記載扣案槍枝之
槍身有鑄記「不能改造」、「專利148118FS0418」字樣（見新證
一號、三號、四號），可證警方蓄意隱匿事實誤導法院。(三)由卷
附「估價單」（見新證三號）可知，抗告人可以輕易購買取得相
同專利之玩具槍，益證警方於九十六年九月十八日搜索抗告人住
處客廳前，抗告人有主動告知警員扣案槍枝在電視機旁，並非藏
匿在抽屜內，以及扣案槍枝係合法申請取得專利之玩具槍。又扣
案槍枝倘經改造，抗告人不可能隨意放置在輕易可見之電視機旁
，亦不可能主動告知警方，足證扣案槍枝未經改造。爰依刑事訴
訟法第四百二十條第一項第一款至第六款之規定，聲請再審云云
。原裁定則以：(一)抗告人之再審理由，均不合刑事訴訟法第四百
二十條第一項第一款至第五款所定得聲請再審之事由。(二)上開抗
告人警詢筆錄原為卷內證據，為抗告人所明知，並非事實審法院
判決前未經發現而未及調查審酌之新證據；又新證三號之「估價
單」，其購買日期係九十八年三月二日，則非原確定判決前已經
存在之證據，均非屬「發現確實之新證據」。(三)抗告人提出之新
證五號「甲○○報告書」，其內容為抗告人曾經詢問從事買賣玩
具槍之友人邢明強，據邢明強告知扣案槍枝並無殺傷力等情，然
原確定判決已說明此不足以據為有利於抗告人之認定，亦無傳喚
邢明強調查之必要所憑理由（見原確定判決第四頁），同不合「
發現確實之新證據」之規定。(四)抗告人提出新證一號「陳虹蓉報
告書」及新證四號「新型第148118號專利證書」，用意在證明抗
告人在拆除廢棄廠房時，因陳虹蓉發現扣案槍枝，拿給抗告人觀
看；又扣案槍枝係范進財經營之「華山公司」所生產之玩具槍，
范進財有申請取得專利權，特徵在槍管內有特殊設計，無法改造
成具有殺傷力之槍枝等情。但原確定判決已說明抗告人持有之扣
案槍枝，其外觀明顯與一般玩具手槍不同，且金屬槍管內阻鐵業
經車通，擊發功能正常，可供擊發適用子彈，具有殺傷力等情，
業經內政部警政署刑事警察局、法務部調查局鑑定明確。扣案槍
枝縱使原為「華山公司」生產之玩具槍，惟既經車通金屬槍管內
阻鐵，改造為具有殺傷力之槍枝，即不得未經許可持有之。故不
論范進財是否申請取得專利權，亦不論抗告人是否因陳虹蓉發現
告知而持有扣案槍枝，均不影響抗告人之罪責等語（見原確定判
決第五頁）。則抗告人提出之新證一號、新證四號，亦不屬「發
現確實之新證據」。抗告人聲請再審，為無理由，應予駁回等語
。經核於法尚無不合。抗告意旨略以：(一)原確定判決法院未傳喚
扣案槍枝之鑑定人到庭詰問，且扣案槍枝未經實彈射擊鑑定，即
遽行判決，致抗告人受有冤曲，其審判程序不符刑事訴訟新制之
規定，判決違背法令情節重大。(二)抗告人有三名幼子及父母必須
照顧，家中生活拮据，如今無辜受到牽連，慘遭錯判，懇請准許
再審，賦予救濟機會云云。經查：抗告意旨所指事由，俱不屬刑
事訴訟法第四百二十條第一項第一款至第六款所定得聲請再審之
事由，又未指明原裁定駁回再審聲請有何違法，抗告人徒憑己見
，任意指摘原裁定違法，非有理由，應予駁回。
據上論結，應依刑事訴訟法第四百十二條，裁定如主文。
中    華    民    國  九十八  年   十二   月    三    日
                      最高法院刑事第十二庭
                          審判長法官  黃  一  鑫
                                法官  張  春  福
                                法官  林  勤  純
                                法官  李  錦  樑
                                法官  陳  國  文
      本件正本證明與原本無異
                                      書  記  官
中    華    民    國  九十八  年   十二   月    九    日
                                                Ａ


司法院資訊處製作；財團法人民間司法改革基金會備份。
